【裁判字號】    99,訴,45
【裁判日期】    990317
【裁判案由】    損害賠償
【裁判全文】
臺灣基隆地方法院民事判決                99年度訴字第45號
原      告  乙○○
訴訟代理人  林達傑律師
被      告  甲○○
訴訟代理人  林耀立律師
上列當事人間因請求損害賠償事件，經本院刑事庭移送前來（98
年度附民字第143 號），本院於中華民國99年3 月3 日言詞辯論
終結，判決如下：
    主  文
被告應給付原告新台幣萬元，及自民國九十八年十二月九日起
至清償日止，按週年利率百分之五計算之利息。
原告其餘之訴駁回。
訴訟費用由被告負擔十分之一，餘由原告負擔。
本判決第一項得假執行。但被告以新台幣萬元為原告預供擔保
後，得免為假執行。
原告其餘假執行之聲請駁回。
    事實及理由
一、原告主張：被告之配偶李美珠前與原告在社區管委會任職之
    際，因細故對原告懷恨在心，復因李美珠修繕施工不當毀壞
    原告住居，依法院調解程序賠償原告新台幣（下同）3 萬元
    後，即對原告心生不滿，此後，原告住處開始發生信件遭竊
    、大門及鞋櫃遭人以利器破壞，且被告自民國98年3 月29日
    、4 月1 日及8 日，持續以用力開關鐵門及在騎樓出言謾罵
    或恐嚇等方式騷擾原告，被告因於98年3 月29日晚間10時20
    分許，向原告恫稱；「你死定了，我在家裡自己講話，幹什
    麼報警，你死定了」等語，使原告心生畏懼，致生危害於安
    全，被告所為已成立侵權行為，原告因被告之侵權行為，精
    神上承受莫大痛苦及恐懼，並求助於精神科醫師，經診斷罹
    患焦慮症，甚至引發精神官能症、適應不良、失眠、食慾不
    振、月經週期不規則、人為皮膚炎、肝囊腫、肝囊瘜肉、右
    腎囊腫、左腎結石、兩側乳房多發性囊腫等疾病，依侵權行
    為之法律關係，請求被告賠償非財產上損害250 萬元等情。
    並聲明；（一）被告應給付原告250 萬元，及自起訴狀繕本
    送達被告之翌日起至清償日止，按週年利率百分之5 計算之
    利息。（二）願供擔保，請准宣告假執行。
二、被告則以：被告否認原告所稱住處信件遭竊、大門及鞋櫃遭
    人以利器破壞，及於98年3 月29日、4 月1 日、8 日遭被告
    以用力開關鐵門、在騎樓出言謾罵或恐嚇等方式騷擾等情；
    又被告於98年3 月29日晚間未與原告接觸，且當天被告飲酒
    返家後，在住處罵妻子及小孩，非對原告為恫赫行為，無恐
    嚇之犯意及犯行，原告請求侵權行為損害賠償非屬有據；另
    被告提出診斷證明書之就診日期，與98年3 月29日相距甚久
    ，無從以此認定原告係因本案而罹患疾病；再者，原告請求
    損害賠償之數額過高等情，資為抗辯。並聲明：（一）駁回
    原告之訴。（二）如受不利判決，願供擔保請求免為假執行
    。
三、兩造不爭執之事項
    被告於98年3 月29日居住於基隆市○○○路2 之52號4 樓，
    原告住在基隆市○○○路2 之53號4 樓，兩造比鄰而居，被
    告於98年3 月29日晚間10時20分許，返回上址住處後，原告
    以遭恐嚇為由報警，警員黃俊仁、李忠諭據報到場處理，而
    被告於上開警員到場後，在其住處內高聲怒罵，本院刑事庭
    認被告於上開時間，在住處高聲怒罵之行為，係以加害生命
    之事恐嚇原告，以98年度易字第593 號判決判處被告有期徒
    刑3 月等情，業據兩造表示不爭執，復經證人黃俊仁、李忠
    諭證述在卷（見臺灣基隆地方法院檢察署98年度偵字第2169
    號偵查卷第25、26頁，本院98年度易字第593 號刑事案件98
    年12月8 日審判筆錄第13、16頁），堪以認定。
四、本件經本院於99年3 月3 日與兩造整理並協議簡化之爭點為
    ：
（一）被告於上開時、地高聲怒罵之行為，是否對原告為恐嚇行
      為？是否成立侵權行為？
（二）如被告上開行為成立侵權行為，則應負損害賠償責任之數
      額為何？
五、本院爰依前開爭點，依序說明如下：
（一）被告於上開時、地高聲怒罵之行為，是否對原告為恐嚇行
      為？是否成立侵權行為？
    1.原告主張被告於前開時、地高聲怒罵之行為，係對其為恐
      嚇行為等情，被告則辯稱其係在住處怒罵妻子與小孩，非
      恐嚇原告等情，經查，證人黃俊仁證稱因原告於98年3 月
      29日晚間報警稱遭被告恐嚇，其與李忠諭據報前往現場，
      經與原告了解情形後，其按被告住處門鈴，被告妻子李美
      珠開門後，其即詢問李美珠被告有無恐嚇鄰居，李美珠否
      認，其復探頭進入被告住處，見被告坐在客廳內，其向被
      告表示說話小聲點，避免打擾鄰居，李美珠關門後，其即
      聽聞被告稱「你死定了，我在家裡自己講話，幹什麼報警
      ，你死定了」等情（見前開偵查卷第25、26頁，本院98年
      度易字第593 號刑事案件98年12月8 日審判筆錄第13頁）
      ，證人李忠諭證稱其與黃俊仁據報前往現場後，按被告住
      處之門鈴，由李美珠應門，黃俊仁探頭入屋查看，並表示
      深夜請降低音量後，李美珠即將門關上，其即聽聞被告住
      處內傳出「你死定了，我在家裡自己講話，你報什麼警」
      等聲音等情（見本院98年度易字第593 號刑事案件98年12
      月8 日審判筆錄第16頁），因證人所述內容均屬相符，堪
      認原告主張被告於上開時間，在住處內高聲稱「你死定了
      ，我在家裡自己講話，幹什麼報警，你死定了」等言語等
      情，應屬可信；又被告自承警員於前開時間到場後，係由
      李美珠應門，警員指稱其辱罵原告，其與李美珠均否認，
      之後，李美珠即將門關上等情（見前開偵查卷第17頁），
      足見被告知悉原告報警處理一事，復自前開證人所述內容
      觀之，被告係於警員到場，並要求被告降低音量後，始怒
      罵上開言詞，且被告所為前揭言詞，顯係針對報警處理一
      事表示不滿，足信被告所為言詞之對象應為原告無誤，不
      因被告有無指明對象姓名而異，至於被告辯稱其係在住處
      怒罵妻子與小孩等情，顯非可信。
    2.按因故意或過失，不法侵害他人之權利者，負損害賠償責
      任，民法第184 條第1 項前段定有明文。本件被告於前開
      時、地，對原告稱「你死定了，我在家裡自己講話，幹什
      麼報警，你死定了」等語，因被告所為言詞含有恫赫之意
      ，且原告亦稱其因聽聞被告上開言詞而深感恐懼等情（見
      前開偵查卷第9 頁），是認被告所為應屬恐嚇行為，係因
      故意不法侵害原告之權利，自屬侵權行為。
（二）如被告上開行為成立侵權行為，則應負損害賠償責任之數
      額為何？
    1.原告雖主張其因被告所為前開侵權行為，精神上遭受痛苦
      及恐懼，因而罹患焦慮症，甚至引發精神官能症、適應不
      良、失眠、食慾不振、月經週期不規則、人為皮膚炎、肝
      囊腫、肝囊瘜肉、右腎囊腫、左腎結石、兩側乳房多發性
      囊腫等疾病，請求被告賠償非財產上之損害250 萬元等情
      ，然依前所述，被告所為本件侵權行為之時間為98年3 月
      29日，原告係自98年5 月10日始前往精神科就診，主訴為
      壓力大、食慾不振、失眠，此有行政院衛生署基隆醫院99
      年2 月24日基醫病字第0990001199號函及檢附原告病歷資
      料在卷可稽，足見原告前往精神科就醫之時間，與本案發
      生已相隔月餘，且依病歷之記載，原告雖於就醫時曾提及
      本案，然此屬原告自行陳述之內容，尚難以此認定原告所
      患精神疾病，完全係因本案所引發，是被告辯稱無從以此
      認定原告係因本案發生罹患精神疾病等情，即非無據；另
      原告固主張其因遭被告為前開恐嚇行為，引發月經週期不
      規則、人為皮膚炎、肝囊腫等病症等情，並提出診斷證明
      書為證，惟原告提出之診斷證明書僅足以證明原告罹患疾
      病之事實，而罹患上開疾病之原因多端，且被告所為本件
      侵權行為之內容，係對原告為前開恐嚇言詞，是否會引發
      原告身體上罹患前開疾病，似非無疑，又原告亦未舉證證
      明原告患有該等疾病之原因，即係聽聞被告前開言詞所致
      ，自難認其間確有因果關係，故被告辯稱無從僅以原告提
      出之診斷證明書，認定原告確係因本件侵權行為而罹患上
      開疾病等情，應屬可採。
    2.按不法侵害他人之身體、健康、名譽、自由、信用、隱私
      、貞操，或不法侵害其他人格法益而情節重大者，被害人
      雖非財產上之損害，亦得請求賠償相當之金額，民法第
      195 條第1 項定有明文。本件被告辯稱無從認定原告因其
      所為前開言詞罹患前開疾病等情，雖屬可採，然被告所為
      前開侵權行為，已使原告心生畏懼，侵害原告意思決定自
      主之自由權，致原告受有精神上之損害，不因原告是否因
      此罹患疾病而異，則原告依據前開規定請求被告賠償非財
      產上之損害，自屬有據。本院審酌被告所為前開恐嚇言詞
      ，應足使獨自居住之原告心生畏懼，然原告未舉證證明被
      告曾對其為攻擊行為或有其他情事，致其因聽聞被告所為
      前開言詞，確信被告將對其為傷害行為，衡情，原告所受
      恐懼程度應非嚴重；又被告已婚育有子女，且擔任公務員
      ，月薪約7 萬元，此有稅務電子閘門財產所得明細表可參
      ，原告曾任銀行櫃員及行銷企劃，現無業，育有一子，但
      未與其子同住，及原告與被告之身份、地位、經濟能力等
      一切情狀，認原告請求精神慰撫金3 萬元為適當，應予准
      許，逾此數額之請求，為無理由，不予准許。
（三）綜上，原告依據侵權行為損害賠償之法律關係，請求被告
      給付3 萬元及自起訴狀繕本送達被告之翌日即98年12月9
      日起至清償日止，按週年利率百分之5 計算之利息，為有
      理由，應予准許；逾此部分之請求，洵屬無據，應予駁回
      。
（四）本件為判決基礎之事證已臻明確，兩造其餘攻擊防禦方法
      及所提證據，經本院審酌後，認均不影響本院前揭審認結
      論，爰不逐一指駁，併此敘明。
六、原告雖陳明願供擔保聲請宣告假執行，然本件判決所命給付
    之金額未逾50萬元，依民事訴訟法第389 條第1 項第5 款之
    規定，就原告勝訴部分，應依職權宣告假執行，無必要再命
    原告供擔保始得假執行；另被告陳明願供擔保聲請免為假執
    行，就原告勝訴部分，核無不合，予以准許。至於原告敗訴
    部分，假執行之聲請失所附麗，應予駁回。
七、訴訟費用負擔之依據：民事訴訟法第79條。
中    華    民    國    99    年    3     月    17    日
                  民事庭法  官  邰婉玲
以上正本係照原本作成。
如對本判決上訴，須於判決送達後20日內，向本院提出上訴狀。
中    華    民    國    99    年    3     月    17    日
                        書記官  王毓嫻

司法院資訊處製作；財團法人民間司法改革基金會備份。
